臺灣士林地方法院交通事件裁定       100年度交聲字第1101號
原處分機關  臺北市交通事件裁決所
異  議  人
即受處分人  王湘龍
上列異議人即受處分人因違反道路交通管理處罰條例案件，對於
臺北市交通事件裁決所於民國100 年11月16日所為之處分（原處
分案號：北市裁罰字第裁22-C00000000號）聲明異議，本院裁定
如下：
    主  文
異議駁回。
    理  由
一、按汽車駕駛人，不按遵行之方向行駛者，處新臺幣（下同）
    600 元以上1800元以下罰鍰，並記違規點數1 點，道路交通
    管理處罰條例第45條第1 項第1 款、第63條第1 項第1 款分
    別定有明文。
二、原處分意旨略以：異議人即受處分人王湘龍於民國100 年9
    月10日23時20分駕駛車牌號碼1926-QX 號自用一般小客車，
    行經新北市○○區○○路與康寧街口，為警逕行舉發「不按
    遵行之方向行駛」之違規，爰依道路交通管理處罰條例第45
    條第1 項第1 款（裁決書漏引第1 項）之規定，處罰鍰900
    元，並依同條例第63條第1 項第1 款（裁決書漏載第1 款）
    之規定，記違規點數1 點等語。
三、異議意旨略以：伊於100 年9 月10日駕車出門，因故與妻子
    發生爭吵，後來將車子開向臨檢站，打開駕駛座車窗準備接
    受臨檢，這時左邊有位手持指揮棒的警員走過來，伊因心情
    煩燥，一時衝動關上車窗，看見前方有一車隙，便開車離開
    臨檢站，約過1 分多鐘後聽見嗚嗚的警鈴聲，才驚覺是不是
    闖臨檢站？本想停車，但因與妻子吵架心中憤怒，便闖紅燈
    ，後來發覺警用機車在後方追趕，心想停下來一定完蛋，只
    能注意前方路況，保持速度開上高速公路回家。過2 個星期
    後，收到5 張沒照片的罰單，且舉發單上之填單人有所更改
    ，陳世峰警員於同年10月26日11點19分來電表示係逐項舉發
    ，但當時天色已暗，伊又載了一家4 口，只有專心開車躲避
    警察追逐，警察不能因地利之便，開了這麼多張罰單，連伊
    自己都不確定有沒有逆向行車的違規行為，為此聲明異議，
    請求撤銷裁罰云云。
四、按交通警察製單舉發違反道路交通管理處罰條例所列之違規
    事實，本質上為行政處分，係公務員基於職務上權力，依法
    就特定之具體事件所為具公法上效果之單方行政行為，基於
    公務員為公法上行為具有公信力之原則，該行政行為當可被
    推定為真正，其據以依法處分之事實認定亦為正確無誤，此
    公信原則，乃立法者賦予行政機關制定違反道路交通事件統
    一裁罰標準及處理細則，使執勤警察得當機處分，以維護交
    通秩序、安全之行政目的。且違反道路交通管理處罰條例之
    違規行為往往係在瞬間發生，而為交通勤務警察執行勤務時
    恰巧目睹，事實上不便立即以攝影、錄影器材取證之情形所
    在多有，而該些違規事實亦未必均須由科學儀器始能偵測得
    知，由人之感官仍可充分判定，若謂公務員一切行政行為均
    需預留證據以證其實，則國家行政勢必窒礙難行，是若無證
    據足資證明執勤警察之舉發有誤或有捏造事實違法取締之情
    事，則執勤警察本其維護交通秩序、安全職責所為之舉發，
    自應受到合法、正確之推定，此與未有執勤警察在場，全憑
    採證相片為舉發之逕行舉發情形有別。又倘異議人爭執車輛
    違規事實是否存在，非不得由法院傳喚舉發稽查之警察充作
    證人，於命具結後訊問之，以查明違規事實是否存在，要非
    必須以拍照取證為惟一採證方式，況且執勤警察對於取締交
    通違規時是否拍照存證，要係取締方式之問題，尚非法定課
    罰之要件，亦不影響違規行為之認定；臺灣高等法院98年度
    交抗字第1038號裁定意旨即同此意見。
五、經查，證人即本件舉發員警陳世峰於本院調查時到庭具結證
    稱：本件是其舉發的。舉發單上之填單人有修改，是因之前
    舉發單由其他員警領用，已經有蓋其他員警的職章，但因為
    該員警有調動，單子要收回，之後由其領用才改蓋其職章..
    ..當天員警有在新北市○○區○○路與八連路口設臨檢站，
    會有派暗哨，有看到一台銀色的TOYOTA WISH 停到旁邊去，
    其等認為這台車可能有問題，有加以注意，該車本來有搖下
    車窗，假裝要停車受檢，但是在前面的車走了之後，該車就
    加速離開臨檢站，其看到後就騎摩托車從後面追，並鳴警報
    器，受處分人開得很快，其從後面追逐，至新北市○○區○
    ○路與康寧街口是紅燈，受處分人闖紅燈並跨越到對向車道
    ，超過前面那台停等紅燈的車子，往前加速行駛跑掉，其仍
    在後面繼續追逐，然後一路追到大同路與禮門街口，受處分
    人左轉上國道後，其就沒有辦法再追了，後來依照路口監視
    器，有拍到車牌的，就對受處分人開單告發，受處分人收到
    的6 張舉發單，都是其開單告發的....受處分人逆向行駛部
    分，沒有被路口監視器拍到，是其看到受處分人逆向闖紅燈
    過去，所以開了這張舉發單等語（見本院卷第47頁正、反面
    ）；而受處分人王湘龍亦於本院訊問時自承：那個路很小，
    路幅不寬，伊不知道是否有壓線導致逆向....伊有闖紅燈..
    ..在路幅不寬的部分，伊有可能壓線，但應該還不算逆向等
    語（見本院卷第46頁反面、第47頁反面）。另受處分人於10
    0 年9 月10日晚間行經上開臨檢站後未停車卻加速離開之過
    程，亦有新北市政府警察局汐止分局100 年11月29日新北警
    汐交字第1000045358號函檢附路口監視器翻拍照片與光碟檔
    案在卷可稽（見本院卷第39~43 頁），而證人陳世峰亦於本
    院訊問時，當庭提出前開光碟檔案加以佐證，經本院當庭勘
    驗前揭光碟之檔案內容，顯示受處分人當時駕駛車牌號碼19
    26-QX 號自用小客車，經過臨檢站後，沒有完成臨檢即闖紅
    燈駛離現場，員警自後方騎乘警用摩托車追逐，另有部分畫
    面為受處分人車輛行經相關附近道路時所拍攝之照片。（見
    本院卷第47頁反面）。衡諸證人陳世峰為警務人員，與受處
    分人素不相識，亦無怨隙，應無甘冒偽證罪責之風險，故意
    羅織誣陷受處分人之必要，其於本院調查時，經到庭具結後
    ，就親身經歷之事實為詳細之證述，核其所述內容並無明顯
    不合常理及相互矛盾之處，其證言自得加以憑採，作為本院
    判斷之依據；且受處分人上開違規事實，既已由證人之證述
    而可得知，並無須由科學儀器加以偵測佐證之必要，受處分
    人復未能提出其他證據，足資證明執勤員警之舉發有誤或有
    捏造事實違法取締之情事，則執勤警察所為之舉發，自應受
    到合法、正確之推定；況受處分人於異議狀及本院訊問時均
    自承：伊自己也不確定有沒有逆向違規的行為，可能於闖紅
    燈時壓線導致逆向等語，足見受處分人自身對於其闖紅燈當
    時究竟有無逆向行車之行為，並無完全之確信；參諸證人陳
    世峰所證述受處分人於行經臨檢站時，未停車受檢，反而闖
    紅燈加速離去，且嗣後不顧警察騎乘機車在後鳴笛追趕，而
    一路開上高速公路導致員警無法繼續追逐等情，均為受處分
    人所自承無訛，則證人陳世峰證述受處分人於前揭時地闖紅
    燈時，因欲超過前方停等紅燈之車輛，而有跨越到對向車道
    逆向行車後闖越紅燈之行為，亦與常理無違，是證人陳世峰
    前開所述之內容應為可採，本件受處分人確有前開違規行為
    ，事證明確，堪以認定。
六、綜上所述，異議人確有在前揭時、地，不按遵行之方向行駛
    之違規事實，原處分機關依道路交通管理處罰條例第45條第
    1 項第1 款、第63條第1 項第1 款之規定，裁處異議人罰鍰
    900 元，記違規點數1 點，核無違誤。本件異議為無理由，
    應予駁回。
據上論斷，應依道路交通事件處理辦法第18條，裁定如主文。
中    華    民    國    100   年    12    月    30    日
                  交通法庭法  官  邱光吾
以上正本證明與原本無異。
如不服本裁定應於送達後5 日內向本院提出抗告狀。
                          書記官  劉致芬
中    華    民    國    100   年    12    月    30    日